臺灣桃園地方法院刑事判決　　　　　　　95年度訴字第2144號
公　訴　人　臺灣桃園地方法院檢察署檢察官
被　　　告　乙○○
　　　　　　　　　　　號（現另案在臺灣桃園監獄執行中）
指定辯護人　本院公設辯護人彭詩雯、楊晴翔
上列被告因違反槍砲彈藥刀械管制條例案件，經檢察官提起公訴
（95年度偵字第11762號），本院判決如下：
    主  文
乙○○共同未經許可，持有可發射子彈具有殺傷力之改造手槍，
累犯，處有期徒刑貳年，併科罰金新臺幣伍萬元，罰金如易服勞
役，以新臺幣壹仟元折算壹日。扣案仿FN廠1910型半自動手槍製
造之玩具手槍換裝土造金屬槍管而成之改造手槍（含彈匣壹個，
槍枝管制編號：0000000000號）壹把沒收之。
    事  實
一、乙○○前因贓物案件，經本院以89年度壢簡字第1569號判決
    判處有期徒刑3 月確定，又因竊盜案件，經本院以90年度易
    字第143 號判決判處有期徒刑7 月確定，再因施用毒品案件
    ，經本院以90年度壢簡字第1041號判決判處有期徒刑3 月確
    定，該3 罪合併定應執行有期徒刑1 年，甫於民國92年2 月
    7 日執行完畢。仍不知悔改，明知未經許可，不得無故持有
    槍砲彈藥刀械管制條例所列管之槍枝，竟未經中央主管機關
    許可，與甲○○（通緝中）共同基於無故持有具殺傷力之改
    造手槍之犯意聯絡，於94年8 月29日下午3 時許，在桃園縣
    中壢市○○路21巷1 號甲○○之住處，應甲○○之請，將甲
    ○○持有具殺傷力仿FN廠1910型半自動手槍製造之玩具手槍
    換裝土造金屬槍管而成之改造手槍1 把（含彈匣1 個，槍枝
    管制編號：0000000000號，下稱本案改造手槍），暫放在乙
    ○○隨身之手提皮包（未據扣案，應已滅失）內，因而置於
    其2 人共同實力支配之下而共同持有該槍，並約定待甲○○
    載乙○○返家時，即由甲○○取回該槍。嗣於同日下午4 時
    許，甲○○駕駛車號8U-9610 號自小客車搭載乙○○返家，
    途中先在桃園縣中壢市工學社新村204 之4 號附近之池塘試
    射與本案無關且無證據證明具有殺傷力之某未扣案之空氣長
    槍，再駕車離開，適有當日休假且住在附近大樓之員警黃騰
    德在頂樓陽台當場目擊且記下車號，並通知巡邏之值勤員警
    謝政城、王祥福駕駛警車往其等車輛行進方向前去查緝，其
    等因而在中壢市○○路○ 段與民南路口附近追至並攔下甲○
    ○之駕車，甲○○與乙○○2 人隨即棄車，甲○○趁隙逃逸
    ，乙○○則遭逮捕，在王祥福詢問槍枝下落後，乙○○始帶
    同員警至該車停放處取出其上開皮包內之本案改造手槍並扣
    案之，始查知上情。
二、案經桃園縣政府警察局中壢分局報請臺灣桃園地方法院檢察
    署檢察官偵查起訴。
    理  由
壹、證據能力：
一、扣案槍、彈：
    按搜索，經受搜索人出於自願性同意者，得不使用搜索票。
    但執行人員應出示證件，並將其同意之意旨記載於筆錄，刑
    事訴訟法第131 條之1 定有明文。查桃園縣政府警察局中壢
    分局仁愛派出所員警王祥福等人於對被告乙○○隨身攜帶之
    手提包執行搜索前，業經被告同意員警執行搜索，始查扣得
    本案改造手槍1 把，此業據被告供述無誤，證人王祥福等人
    亦就查獲經過於本院證述甚詳，並有搜索扣押筆錄（被告在
    受搜索人同意執行搜索處簽名）在卷可稽，顯見本件搜索尚
    無任何違法或有瑕疵之處，故上開因搜索所扣押之槍枝自得
    採為本案證據而具有證據能力。
二、槍彈鑑定書：
    按法院或檢察官得囑託醫院、學校或其他相當之機關、團體
    為鑑定，或審查他人之鑑定，並準用第203 條至第206 條之
    1 之規定（不包括第202 條囑託個人鑑定時應命鑑定人於鑑
    定前具結之規定），而鑑定之經過及其結果，應命鑑定人以
    言詞或書面報告，刑事訴訟法第208 條第1 項前段及第206
    條第1 項分別定有明文。查本件扣案槍枝，由檢察官指揮承
    辦員警送往內政部警政署刑事警察局鑑定，該局係我國最高
    刑事警察機關，指揮各警局刑事警察偵辦刑事案件，及受囑
    託鑑定各刑事案件之證物，以協助偵辦刑案，所為之鑑定，
    自具有相當之專業及可信度，且該局鑑定人員係依法令從事
    公務之人員，亦將鑑定經過及其結果（詳下述）詳細載明於
    鑑定書上，並無任何顯不可信之情況，參照上開刑事訴訟法
    明文暨同法第159 條之4 第1 款之規定，本案所引用該局出
    具之槍彈鑑定書自有證據能力。
貳、事實認定：
    上開事實，業據被告於本院準備及審理程序中全部坦承無誤
    ，核與其警詢、偵查中所稱：是甲○○沒有帶包包，所以才
    在上開時、地，將扣案之改造手槍交給伊放在隨身包包中暫
    時保管等節均相符，證人即查獲員警王祥福、謝政城及黃騰
    德亦於本院審理中就查獲被告持有上開槍枝之情節證述明確
    且互核大致相符（見本院卷第52至57頁、第70至76頁等筆錄
    ），另有搜索扣押筆錄、查獲照片及車籍作業系統查詢認可
    資料等件存卷，均足以佐證其等之證詞可信，且與被告歷次
    供述相符；此外，並有扣案之改造手槍1 把（含彈匣1 個，
    槍枝管制編號：0000000000號）為憑，該槍枝經送鑑定結果
    ，認係仿FN廠1910型半自動手槍製造之玩具手槍換裝土造金
    屬槍管而成之改造手槍，機械性能良好，可擊發適用之子彈
    ，認具殺傷力，此有內政部警政署刑事警察局94年9 月16日
    刑鑑字第0940136352號之槍彈鑑定書1 件在卷可稽，再參以
    被告及上開員警均稱被告與甲○○2 人一同在池塘邊試槍（
    按係與本案無關且無證據證明具有殺傷力之某空氣長槍）、
    乘坐同一部車輛逃逸等節，足以認定被告與甲○○2 人在被
    告持有該槍期間均同進同出，則甲○○對被告隨身攜帶之本
    案改造手槍，自亦有實際支配力存在，故被告與甲○○共同
    持有之本案改造手槍1 把，為具有殺傷力之管制槍枝1 節已
    明，故被告上開任意性自白與事實相符而可採信，本案事證
    明確，被告犯行堪以認定，自應依法論科。
參、論罪科刑：
一、按修正後刑法第2 條第1 項暨第35條之規定，係規範行為後
    法律變更所生新舊法比較適用之準據法暨刑之重輕之基本原
    則，於新法施行後，應適用新法第2 條第1 項及第35條之規
    定；比較新舊法時，亦應就罪刑有關之共犯、未遂犯、想像
    競合犯、牽連犯、連續犯、結合犯，以及累犯加重、自首減
    輕暨其他法定加減原因（如身分加減）與加減例等一切情形
    ，綜其全部罪刑之結果而為比較並整體適用，不能割裂而分
    別適用有利益之條文（最高法院95年第8 次刑庭會議決議及
    27上字第2615號判例參照）。
二、查被告行為後，罰金刑之計算單位及處罰、易服勞役之折算
    標準等規定，均有修正：
  (一)罰金刑之計算單位及處罰部分：
    刑法第33條第5 款業於94年2 月2 日修正公佈，並自95年7
    月1 日起施行；修正前刑法第33條第5 款規定「罰金：1 元
    以上。」再依罰金罰鍰提高標準條例第1 條提高10倍為銀元
    10元即新臺幣30元以上；修正後刑法第33條第5 款規定「罰
    金：新臺幣1,000 元以上，以百元計算之。」。另95年6 月
    14日修正公佈刑法施行法第1 條之1 規定：「中華民國94年
    1 月7 日刑法修正施行後，刑法分則編所定罰金之貨幣單位
    為新臺幣。94年1 月7 日刑法修正時，刑法分則編未修正之
    條文定有罰金者，自94年1 月7 日刑法修正施行後，就其所
    定數額提高為30倍。但72年6 月26日至94年1 月7 日新增或
    修正之條文，就其所定數額提高為3 倍。」。上開有關於罰
    金刑之計算單位及處罰之規定已有修正，自屬法律變更。
  (二)易服勞役之折算標準之部分：
    刑法第42條業於94年1 月7 日修正公布，並於95年7 月1 日
    施行，修正前刑法第42條第2 項前段規定：「易服勞役以1
    元以上3 元以下，折算1 日。」又依修正前罰金罰鍰提高標
    準條例第2 條前段（現已刪除）規定，就其原定數額提高為
    100 倍折算1 日，亦即應以銀元300 元即新臺幣900 元折算
    1 日。修正後之刑法第42條第3 項前段規定：「易服勞役以
    新台幣1,000 元、2,000 元或3,000 元折算1 日。」。此項
    修正屬科刑規範事項之變更，其折算標準為裁判時所應諭知
    ，亦屬法律變更。
三、比較上述各條文修正前、後之情形，被告所犯之罪（詳下述
    ）罰金刑之最低度業已提高至新臺幣1,000 元，較被告行為
    時之新臺幣30元不利；故經綜合比較且整體適用法律，應依
    修正後刑法第2 條第1 項前段規定，適用上開較有利於被告
    之行為時法。至於易服勞役之折算標準部分，一經宣告罰金
    刑，被告又無力完納，即有易服勞役之折算問題，因而產生
    被告能否以較多之金額折抵出較少之易服勞役日數，而被告
    行為時之易服勞役折算標準，若以新法之新臺幣1,000 元折
    算1 日為基準，罰金未滿新臺幣18萬元者，均係修正後之新
    法有利，此折算標準雖亦屬法律變更，但僅涉及宣告罰金刑
    後之裁量問題，並非與罪刑有關之法定加減事由等事項，無
    庸與前揭各該修正之法律整體適用而可割裂適用（此見諸上
    開一、所述決議與判例意旨在論及「整體適用不得割裂」原
    則時，未提及易刑處分之折算標準自明），故應依修正後刑
    法第2 條第1 項但書，適用最有利於被告之裁判時法以定其
    易服勞役之折算標準。
四、另刑法第28條共同正犯之規定雖亦有修正（由2 人以上共同
    「實施」犯罪之行為，修正為共同「實行」犯罪之行為，排
    除預備犯及陰謀犯之處罰），然被告所為，無論依修正前或
    後之規定，與甲○○2 人均係共同正犯，新舊法之修正內容
    ，對被告並無「有利或不利」之影響，即無比較適用之問題
    ，此並非刑法第2 條所稱之「法律變更」，應逕行適用裁判
    時之新法（最高法院95年度台上字第5589、5599、5669號等
    判決意旨參照）。又刑法第47條累犯之規定雖亦有修正，然
    被告無論依修正前或後之規定，均構成累犯，新舊法在「處
    罰之輕重」上相同，即無比較適用之問題，此亦非刑法第2
    條所稱之「法律變更」，應逕行適用裁判時之修正後刑法第
    47條第1 項之規定（最高法院95年11月7 日之95年第21次刑
    庭會議決議紀錄、95年度台上字第5589號判決意旨供參）。
五、按「寄藏」必先有他人之持有行為，而後始為之受寄代藏，
    此與「持有」係單純將物品移入自己實力支配之下之態樣、
    要件並不相同（最高法院74年台上字第3400號判例及93年度
    台上字第2253號判決意旨可供參考），依此觀之，該受寄代
    藏之行為與他人持有之行為，顯然具有先後之因果關係，而
    非他人之持有與本人受寄代藏之持有同時並存；本件被告雖
    係受甲○○之託代為暫時保管扣案之改造手槍，然被告自將
    該槍放入己隨身攜帶之包包內而對該槍具有實際支配力之始
    ，至被告與甲○○因員警追捕而分別棄車逃逸，因而將該包
    包遺留在車上之時為止，均始終同進同出，已如前所述，則
    被告與甲○○2 人顯然對該槍均同時具有管領支配力而共同
    持有該槍，僅其等共同持有之方式係推由被告負責攜帶該槍
    而已，並非甲○○先持有該槍，而後交予被告，再由被告為
    甲○○受寄代藏；據此，核被告所為，係犯槍砲彈藥刀械管
    制條例第8 條第4 項之未經許可持有可發射子彈具有殺傷力
    之改造手槍罪。被告與甲○○，就上開之罪，有犯意聯絡及
    行為分擔，為共同正犯。檢察官於起訴書漏未論及其2 人係
    共同正犯，尚有不當，應予補充。
六、查被告前因贓物案件，經本院以89年度壢簡字第15 69 號判
    決判處有期徒刑3 月確定，又因竊盜案件，經本院以90年度
    易字第143 號判決判處有期徒刑7 月確定，再因施用毒品案
    件，經本院以90年度壢簡字第1041號判決判處有期徒刑3 月
    確定，該3 罪合併定應執行有期徒刑1 年，於92年2 月7 日
    執行完畢，此有臺灣高等法院被告前案紀錄表1 份存卷可按
    ，被告於5 年內故意再犯本件最重本刑為有期徒刑以上之罪
    ，為累犯，應依修正後刑法第47條第1 項之規定加重其刑。
    又被告與友人甲○○共同持有改造手槍，雖對社會治安確實
    具有潛在之嚴重威脅，然審酌被告僅係於甲○○接送其返家
    之時，偶然應甲○○之託而取得該槍短暫持有之，並非為供
    己所用而刻意購買或索得該槍，持有之始距其遭查獲為止，
    前後僅數小時而已，亦未因此取得任何不法之利益，反因其
    一時失慮而重罪纏身，惟被告犯後亦未因此推說與該槍無關
    ，而願意自承有罪且清楚交代與甲○○共同持槍之經過，綜
    合其犯罪之情狀以觀，若仍科以法定最低度刑即判處最輕本
    刑3 年有期徒刑，顯有情輕法重之憾，情堪憫恕，故應依修
    正後刑法第59條規定，酌減其刑（該條僅係法院就刑之酌減
    審認標準見解明文化，非屬法律變更，逕行適用裁判時之新
    法即可，最高法院95年第8 次刑事庭會議決議參照）；並依
    法先加後減。
七、按對於未發覺之罪自首而受裁判者，減輕其刑，修正前刑法
    第62條前段固定有明文（按被告行為後，該規定由「應」減
    輕其刑修改為「得」減輕其刑，對行為人顯然不利，若被告
    所為構成自首，自應適用修正前自首之規定），然此需犯人
    在犯罪未發覺之前，向該管公務員告知其犯罪，而不逃避接
    受裁判，始足當之；此所稱「發覺」，固非以有偵查犯罪權
    之機關或人員確知其人犯罪無誤為必要，亦非僅有單純主觀
    上之懷疑已足，而係對犯人之犯罪嫌疑有確切之根據得為合
    理之可疑者，即得謂為已發覺（最高法院63年台上字第1101
    號、72年台上字第641 號等判例意旨參照），若該等人員已
    發覺犯人之犯嫌後，犯人始告知犯罪，自無上開自首規定之
    適用。查本件被告雖有向員警王祥福、謝政城告知槍在其隨
    身攜帶之包包內，並帶同員警前往取槍，此業據被告及王祥
    福等人陳述明確，惟王祥福在被告告知其犯罪之前，已先詢
    問被告槍枝何在，此觀諸證人王祥福及謝政城分於本院證稱
    ：「我們抓到被告之後，就直接問他你在跑什麼，東西呢」
    、「我們在抓到被告後，就往棄車處走，路上我同事王祥福
    問他槍在哪裡，他說在車上」等語自明（見本院卷第54、75
    頁審理筆錄）；而之所以其2 人於巡邏途中會前往查緝追捕
    被告，係因另1 員警黃騰德之電話告知，稱有人在黃騰德住
    處附近之空地試槍，並且告知其等1 個車號，其等駕駛警車
    往黃騰德所述之方向前去，途中確實發現該車，此均業據其
    2 人證述明確，證人黃騰德亦於審理中結證稱：當時伊看到
    2 個人拿著類似獵槍之長槍（即前揭未扣案之空氣長槍）在
    射擊社區大樓牆壁上之鋼板，但伊有聽到不同的槍聲，像是
    鐵跟鐵撞擊的聲音，伊就打到派出所問何人在外巡邏，派出
    所同仁告知是謝政城，因為伊曾與謝政城共事，故伊直接打
    電話告知謝政城此事，說「我家樓下有人在試槍，有空的話
    過來我住的這邊調查」，但當時沒有告知槍的種類等語甚詳
    （見本院卷第71、72頁筆錄），則雖黃騰德雖未具體告知被
    告及甲○○持有之槍枝種類究竟為何，但已然指稱看到有人
    在試槍1 事，王祥福等人因而前來查明狀況，途中又確實遇
    到黃騰德所指車號之自小客車及其內之人，當已有相當之根
    據懷疑車內之被告持有管制槍枝，而非只是單純主觀上懷疑
    其犯罪，是否確知被告所持有者係何種管制槍枝，因而觸犯
    何種槍砲之罪，參照上開說明，員警尚不需具有此種確信，
    故被告係於有偵查犯罪權之員警王祥福等人已然發覺其涉嫌
    持有管制槍枝後，始告知員警其犯罪，依據上開法律明文及
    判例意旨，尚不構成自首，自無從依該條項規定減輕其刑，
    辯護人此部分答辯要旨，尚非可採，併予敘明。
八、爰審酌被告未經許可，非法持有扣案之改造手槍1 把，對社
    會治安潛在危害甚鉅，然犯後始終坦承犯行，態度尚可，且
    扣案改造手槍查無持以犯罪之情形，且被告持有之時間甚短
    ，亦未因此獲利，暨其素行、犯罪之動機、目的、手段等一
    切情狀，量處如主文所示之刑，並就併科罰金部分，另諭知
    易服勞役之折算標準。
肆、沒收部分：
一、按刑法第38條沒收之規定亦於94年1 月7 日修正公布，並於
    95年7 月1 日施行，按從刑附屬主刑，除法律有特別規定外
    ，依主刑所適用之法律（最高法院95年第8 次刑庭會議決議
    參照）；查沒收為從刑之一種，本件依修正後刑法第2 條第
    1 項之規定就主刑比較結果，應適用行為時（即修正前）之
    法律，已如前述，依從刑附屬於主刑之原則，自不得就新舊
    法予以割裂適用，應一律適用行為時（即修正前）之法律。
二、查扣案之本案改造手槍1 把（含彈匣1 個），為違禁物，應
    依修正前刑法第38條第1 項第1 款規定沒收之。
據上論斷，應依刑事訴訟法第299 條第1 項前段，槍砲彈藥刀械
管制條例第8 條第4 項，修正後刑法第11條前段、第2 條第1 項
、第28條、第47條第1 項、第59條、第42條第3 項前段，修正前
刑法第38條第1 項第1 款，判決如主文。
本案經檢察官柯怡如到庭執行職務。
中　　華　　民　　國　　96　　年　　2 　　月　　7 　　日
                  刑事第五庭    審判長法　官　潘政宏
                                      法  官  邱滋杉
                                      法  官  吳勇毅
 上正本證明與原本無異。
如不服本判決，應於判決送達後10日內向本院提出上訴狀（應附
繕本）。
                                      書記官  陳奕珽
中　　華　　民　　國　　96　　年　　2 　　月　　7 　　日
附錄論罪科刑法條：
槍砲彈藥刀械管制條例第8條
未經許可，製造、販賣或運輸鋼筆槍、瓦斯槍、麻醉槍、獵槍、
空氣槍或第4 條第1 項第1 款所定其他可發射金屬或子彈具有殺
傷力之各式槍砲者，處無期徒刑或5 年以上有期徒刑，併科新臺
幣1 千萬元以下罰金。
未經許可，轉讓、出租或出借前項所列槍枝者，處5 年以上有期
徒刑，併科新臺幣1 千萬元以下罰金。
意圖供自己或他人犯罪之用，而犯前二項之罪者，處無期徒刑或
7 年以上有期徒刑，併科新臺幣1 千萬元以下罰金。
未經許可，持有、寄藏或意圖販賣而陳列第1 項所列槍枝者，處
3 年以上10年以下有期徒刑，併科新臺幣700 萬元以下罰金。
第1 項至第3 項之未遂犯罰之。
